【裁判字號】    94,交聲,435
【裁判日期】    951130
【裁判案由】    違反道路交通管理處罰條例聲明異議
【裁判全文】
臺灣桃園地方法院交通事件裁定         94年度交聲字第435號
原處分機關  交通部公路總局新竹區監理所桃園監理站
異  議  人
即受處分人  甲○○
                    身份統一編.
上列受處分人因違反道路交通管理處罰條例事件，對於交通部公
路總局新竹區監理所桃園監理站於民國94年8 月23日所為之桃監
裁罰字第裁52-DIA898917號裁決處分不服，聲明異議，本院裁定
如下：
    主  文
原處分撤銷。
甲○○汽車駕駛人，駕駛汽車行經無號誌之交岔路口，未減速慢
行，作隨時停車之準備，處罰鍰新臺幣陸佰元；又汽車駕駛人，
駕駛汽車違反道路交通安全規則，因而肇事致人受傷，記違規點
數點。
    理  由
一、原處分機關以；異議人即受處分人甲○○於民國九十二年七
    月十九日晚上二十四時許，騎乘車牌號碼HPW-一四七號重機
    車，後搭載姜莉敏沿桃園縣桃園市○○路由西向東往桃園火
    車站行駛，本應遵守兩線均為幹線道，左方應讓右方車先行
    之規定，竟於行經同縣市○○路與三民路交岔口時（異議人
    屬左方車）貿然前行，適有卓政興騎乘車牌號碼JK6-480 號
    重機車（屬右方車），後搭載劉文婕沿同縣市○○路由南往
    北行駛，二車遂於該交岔口發生碰撞，致劉文婕受有頭痛、
    頭暈及噁心等傷害，嗣經警舉發有「兩線均為幹線道，左方
    車不讓右方車先行」、「違反道路交通安全規則肇事致人受
    輕傷」之違規，依道路交通管理處罰條例第四十五條第九款
    、第六十一條第三項規定，於九十四年八月二十三日裁處受
    處分人新臺幣一千八百元罰鍰，吊扣駕駛執照六個月，並依
    同法第六十三條第一項第一款記違規點數一點。
二、異議意旨略以：異議人即受處分人甲○○係於舉發違規時地
    ，因卓政興騎乘車牌號碼JK六－四八○號重型機車，行經桃
    園市○○路與三民路口時，應注意行經無號誌之交岔路口，
    支線道應暫停讓幹線道先行，並應注意車前狀況，隨時採取
    必要之安全措施，以避免危險之發生，而依當時情況，又非
    不能注意，竟疏未注意貿然駛出，而發生碰撞，詎竟遭舉發
    違規，裁決處罰「兩線均為幹線道，左方車不讓右方車先行
    」，原處分機關之裁決，舉發違規之條文與事實不符，為此
    聲明異議云云。
三、按道路交通管理處罰條例及道路交通安全規則所稱之「汽車
    」，依道路交通管理處罰條例第三條第八款及道路交通安全
    規則第二條第一項第一款規定，均包括「機器腳踏車」。次
    按支線道車不讓幹線道車先行，或兩線均為幹線道或支線道
    時，左方車不讓右方車先行者，處六百元以上一千八百元以
    下罰鍰，併計違規點數一點，道路交通管理處罰條例第45條
    第九款、第六十三條第一項第一款定有明文；而道路交通管
    理處罰條例第六十一條條文業經總統於民國九十三年四月二
    十一日以華總一義字第○九三○○○七七六○一號令修正公
    布，並經行政院定自九十三年七月一日施行。依修正後道路
    交通管理處罰條例第六十一條第三項規定，汽車駕駛人駕駛
    汽車違反道路交通安全規則，因而肇事致人受傷者，記違規
    點數三點；致人重傷者，吊扣其駕駛執照三個月至六個月。
    末按車輛行至無號誌或號誌故障而無交通警察指揮之交岔路
    口，支線道車應暫停讓幹線道車先行。未劃分幹、支線或同
    為幹線道或支線道者，轉彎車應暫停讓直行車先行；如同為
    直行車或轉彎車者，左方車應暫停讓右方車先行。又汽車行
    經無號誌之交岔路口時，應減速慢行，作隨時停車之準備，
    道路交通安全規則第一百零二條第一項第二款及第九十三條
    第一項第二款亦定有明文。
四、經查：
(一)本件案發地點在桃園市○○路、三民路口之交岔路口，異議
    人於案發時，係沿大同路由西向東方向直行，卓政興則沿三
    民路由南往北方向沿三民路陸橋旁之道路行駛至三民路、大
    同路口，而依卷附道路交通事故現場圖、道路交通事故調查
    報告表各一份、現場及肇事車輛照片十一幀觀之，案發地點
    雖無號誌之交岔路口，亦無區○○○○道之標誌，且事故發
    生當時亦無交通警察指揮，然大同路為一雙向二線道之道路
    ，三民路為單行道之道路，是異議人斯時所行駛之大同路應
    為幹線道，卓政興所行駛之三民路則為支線道，應無疑義，
    臺灣省桃園縣區車輛行車事故鑑定委員會九十二年十月二十
    四日府車鑑桃字第九二一一六五號鑑定意見書亦同此認定。
    是原處分機關未予詳查，逕認定異議人所行駛之大同路屬無
    號誌管制且未劃分幹支道十字路口，屬左方車，應暫停讓右
    方車先行云云，而遽認異議人有違反道路交通管理處罰條例
    第四十五條第九款之違規情節存在，裁處異議人罰鍰一千八
    百元，並依同條例第六十三條第一項記違規點數一點之處分
    ，即有未洽。
(二)又本件經臺灣桃園地方法院檢察署檢察官送請臺灣省桃園縣
    區車輛行車事故鑑定委員會鑑定肇事原因，該委員會雖認為
    卓政興駕駛重機車由支線道駛出未讓幹道車先行，致看見異
    議人所駕重機車駛來時緊急煞車不及而與之撞擊，為肇事主
    因，但仍認為異議人無法排除行經無號誌路口未減速慢行之
    嫌，為本件交通事故之肇事次因，此有該委員會九十二年十
    月二十四日府車鑑桃字第九二一一六五號鑑定意見書一份附
    卷可考，該署檢察官於九十二年十二月十一日偵查時，提示
    該份鑑定意見書並告知要旨與異議人，異議人表示無意見，
    復於本院九十三年度桃交簡字第二二四號九十三年三月九日
    調查時，異議人亦表其對本件車禍確有過失等語，業經本院
    調閱上開卷宗核閱屬實，是本件異議人駕駛重型機車，違反
    道路交通安全規則第九十三條第一項第二款之規定，已堪認
    定。
(三)而異議人駕駛重型機車後搭載之姜莉敏確因本件交通事故，
    受有頭部外傷、肢體多處擦傷等傷害；而相對人卓政興所駕
    重型機車後載之劉文婕亦因本件交通事故，受有頭痛、頭暈
    及噁心等傷害，有行政院衛生署桃園醫院九十二年七月二十
    日桃衛醫診字第○一三二○一○○一四號所傷害診斷證明書
    、及中央健保局指定醫院卓醫院九十二年七月二十日病歷號
    碼一四○五六○號診斷證明書各一份在卷可稽，綜上，異議
    人駕駛汽車違反道路交通安全規則第九十三條第一項第二款
    規定，因而肇事致姜莉敏、劉文婕受傷甚為明確。
(四)綜上所述，本件異議人所行駛之車道（大同路）為幹線道，
    卓政興所行駛之車道（三民路）係支線道，則異議人並無裁
    決書所指「兩線均為幹線道，左方車不讓右方車先行」之違
    規行為存在，原處分機關就此部分未經詳查，逕予裁處罰鍰
    一千八百元，並記違規點數一點，顯有未洽；再者，異議人
    確有違反道路交通安全規則第九十三條第一項第二款規定，
    已如前述，然原處分機關未予審酌，亦有未洽，是自應由本
    院將原處分予以撤銷，並逕依道路交通管理處罰條例第四十
    四條第三款及違反道路交通管理事件統一裁罰標準表之規定
    ，處異議人如主文第二項所示之罰鍰。至本件異議人駕車撞
    及卓政興所駕駛之車輛，致姜莉敏、劉文婕受有前揭傷害乙
    節，因異議人仍有違反道路交通安全規則第九十三條第一項
    第二款規定之違規行為存在，仍屬有過失，亦如前述，原處
    分機關據以援引道路交通管理處罰條例第六十一條第三項規
    定，據以裁處異議人吊扣駕駛執照六個月，並依第六十三條
    第一項規定記違規點數一點部分，查汽車駕駛人，駕駛汽車
    違反道路交通安全規則，因而肇事致人受傷者，記違規點數
    三點，已經道路交通管理處罰條例第六十一條第三項前段於
    九十三年四月二十一日以華總一義字第○九三○○○七七六
    ○一號令修正公布，並經行政院以院臺交字第○九三○○八
    六六八四號函定自九十三年七月一日施行按行政罰雖異於刑
    事罰，但均屬對於行為人不利之處分，故行政罰在法律之適
    用上，除法律另有規定者外，應類推適用刑法第二條第一項
    ：「行為後法律有變更者，適用裁判時之法律，但裁判前之
    法律有利於行為人者，適用最有利於行為人之法律」，此不
    違反行政目的之實現，自允對於行為人為有利之解釋，始符
    行政程序法第七條、第八條揭櫫之比例原則、信賴保護原則
    之意旨，此觀之行政罰法第五條明定：「行為後法律或自治
    條例有變更者，適用行政機關最初裁處時之法律或自治條例
    。但裁處前之法律或自治條例有利於受處罰者，適用最有利
    於受處罰者之規定」，亦採從新從輕原則之規定甚明。再行
    政機關於行為人違反行政法裁處時，適用裁處時之法律，但
    裁處前之法律有利於行為人者，適用最有利於行為人之法律
    。而所謂裁處，包括訴願、行政訴訟之決定或判決（最高行
    政法院八十九年九月十三日八十九年度九月份第一次庭長
    法官聯席會議決議意旨可資參照）。又所謂裁處不以原處分
    機關之行為為限，凡在復查；訴願以迄行政訴訟中，尚未裁
    處確定之案件均有從輕從新原則適用（最高行政法院八十六
    年判字第六七四號判決意旨可資參照），則對違反行政法之
    行為人為裁處時，除裁處前之法律有利於行為人外，自應以
    裁處時之法律為裁處之依據。雖道路交通管理處罰條例並未
    如稅捐稽徵法第四十八條之三有「納稅義務人違反本法或稅
    法之規定，適用裁處時之法律。但裁處前之法律有利於納稅
    義務人者，適用最有利於納稅義務人之法律。」之相關規定
    ，惟道路交通管理處罰條例所定罰鍰、吊扣證照、記點之裁
    罰，本屬行政罰之性質（參照行政罰法第一條、第二條亦將
    罰鍰、吊扣證照、記點之處分均定為行政罰），從而，關於
    違反道路交通安全規則肇事致人受傷部分，比較新舊法之結
    果，應認修正後之新法較有利於行為人，依照上開說明，自
    應適用修正後道路交通管理處罰條例第六十一條第三項之規
    定，而異議人復未因其違反道路交通管理處罰條例之行為致
    人受「重傷」，是自無吊扣駕照之問題。從而，原處分機關
    未見及此，未及比較新舊法之適用而為處分，顯有未洽，自
    應由本院將原處分撤銷，另依新法規定予以記違規點數三點
    ，諭知如主文第二項所示，以資適法。
五、據上論斷，應依道路交通案件處理辦法第二十條前段，裁定
    如主文。
中    華    民    國    95    年    11    月    30    日
                          臺灣桃園地方法院交通法庭
                              法  官    柯姿佐
以上正本證明與原本無異。
如不服本裁定，應於裁定送達後5 日內向本院提出抗告狀。
                              書記官    張淑芬
中    華    民    國    95    年    11    月    30    日


司法院資訊處製作；財團法人民間司法改革基金會備份。
